【裁判字號】    97,交易,118
【裁判日期】    971029
【裁判案由】    過失傷害
【裁判全文】
臺灣臺南地方法院刑事判決             97年度交易字第118號
公  訴  人  臺灣臺南地方法院檢察署檢察官
被      告  乙○○
上列被告因過失傷害案件，經檢察官提起公訴（97年度偵字第57
66號），本院判決如下：
    主  文
乙○○因過失傷害人，處拘役肆拾伍日，如易科罰金，以新臺幣
壹仟元折算壹日。
    事  實
一、乙○○於民國九十七年三月一日下午十二時五十五分許，駕
    駛車牌號碼ＶＣＸ－３５３號輕型機車，沿臺南市○○區○
    ○路機慢車優先道自北向南行駛，途經海佃路一段２１３巷
    有行車管制號誌交岔路口時，本應注意轉彎車應暫停讓直行
    車先行，而當時天氣晴朗、日間自然光線、柏油路面無缺陷
    、無障礙物、視距復屬良好，並無不能注意之情事，竟疏未
    注意禮讓直行車先行，即貿然右轉彎，適有丙○○騎乘腳踏
    車，沿海佃路自北向南方向直行至該交岔路口，乙○○所騎
    乘輕型機車之右後車身與丙○○所騎乘腳踏車前輪左側發生
    擦撞，致丙○○人車倒地，丙○○並受有臉挫傷、頭部外傷
    之傷害。乙○○於肇事後，在未有偵查犯罪職務之機關或公
    務員發覺其為犯罪人前，即向處理本件道路交通事故，尚不
    知肇事者為何人之臺南市警察局第三分局警員供承其肇事犯
    罪，自首並接受裁判。
二、案經丙○○告訴臺南市警察局第三分局報告臺灣臺南地方法
    院檢察署檢察官偵查起訴。
    理  由
壹、程序部分：
    按被告以外之人於審判外之陳述，經當事人於審判程序同意
    作為證據，法院審酌該言詞陳述或書面陳述作成時之情況，
    認為適當者，亦得為證據。當事人、代理人或辯護人於法院
    調查證據時，知有刑事訴訟法第一百五十九條第一項不得為
    證據之情形，而未於言詞辯論終結前聲明異議，視為有前項
    之同意，刑事訴訟法第一百五十九條之五定有明文。查證人
    即告訴人丙○○於警詢之證言為審判外之陳述而屬傳聞證據
    ，及公訴人於偵、審中提出之各項具傳聞性質之證據資料，
    公訴人、被告於本院審判程序中對於前述證人於警詢之證述
    及其他相關具傳聞性質之證據資料之證據能力，均表示無意
    見，且迄於言詞辯論終結前亦未聲明異議。本院審酌上開各
    項證據資料作成之情況，核無違法取證或其他瑕疪，且為證
    明本件犯罪事實所必要之重要關係事項，認為以之作為證據
    為適當，上開證人於審判外之陳述及其他相關證據資料，自
    得採為證據，合先敘明。
貳、實體部分：
一、訊據被告乙○○固不否認於前揭時、地騎乘上開輕型機車與
    告訴人丙○○騎乘之腳踏車擦撞，致告訴人丙○○受有前揭
    傷害之事實，惟矢口否認有何過失行為，辯稱：案發時伊騎
    乘上開輕型機車，行經肇事地點時僅右轉一點點時，告訴人
    丙○○即騎乘腳踏車自路肩駛來追撞伊騎乘之輕型機車，並
    非伊右轉時未禮讓直行之告訴人丙○○，而致伊騎乘之輕型
    機車擦撞告訴人丙○○之腳踏車而肇事；又肇事之２１３巷
    口係設有內側車道、外側車道、機慢車優先道等標誌、標線
    之交岔路口，並無右轉時應注意右側直行車輛並讓其先行之
    標誌、標線，被告應無轉彎時應禮讓直行車先行之注意義務
    云云。經查：
(一)、告訴人丙○○如何於前揭時、地，遭被告騎乘之上開輕型機
    車擦撞受傷等情，業據告訴人丙○○於九十七年三月十四日
    警詢中明確指訴：九十七年三月一日十二時五十五分許，伊
    騎乘腳踏車沿海佃路一段由北往南方向直行，至該路段２１
    ３巷有行車管制號誌之交岔路口時，被告騎乘上開輕型機車
    同向突然由伊左後方行駛過來並右轉，伊閃避不及，被告騎
    乘之機車即碰撞伊腳踏車前輪，致伊人車倒地，受有臉挫傷
    、頭部外傷等傷害，伊騎乘之腳踏車則係前輪左側、左前叉
    擦撞受損等語（見警卷第五頁）；其復於本院九十七年十月
    十五日審判期日以證人身分到庭結證：本件於前揭時、地，
    被告騎乘上開輕型機車超車右轉時，於被告機車前輪超過伊
    時，被告機車之後輪碰到伊腳踏車前輪左側及前輪前叉，伊
    腳踏車前輪輪胎上還留有二道刮痕，因被告當時係突然右轉
    ，伊根本來不及煞車等語（見本院卷第六十七頁、第六十八
    頁）。此外，並有臺南市警察局第三分局道路交通事故現場
    圖一紙、道路交通事故調查報告表(一)、(二)一份、財團法人奇
    美醫院所出具告訴人丙○○之診斷證明書一紙及道路交通事
    故現場蒐證照片十七幀附卷（見警卷第十二頁至第二十一頁
    、第二十五頁至第二十七頁）可稽，且其前後陳述大致相同
    ，再參以被告不否認於前揭時、地騎乘上開輕型機車與告訴
    人丙○○騎乘之腳踏車發生擦撞，並致告訴人丙○○受有前
    揭傷害之事實，堪認告訴人丙○○上揭指訴有相當之可信性
    。
(二)、另被告於九十七年三月二日警詢中除供承於前揭時、地，騎
    乘上開輕型機車，與告訴人丙○○騎乘之機車發生碰撞肇事
    外，並明確供認：「（發生危險狀況時距離對方多遠？肇事
    經過情形為何？）未發現危險。我駕駛車號ＶＣＸ－３５３
    號輕機車，沿海佃路一段機慢車優先道北向南行駛過來，至
    前述事故地點我打右邊方向燈查看無來車後作右轉時，突然
    感覺我車右後車尾處有擦撞的感覺，我停車查看後不知由何
    處行駛過來，與我車發生擦撞由丙○○所駕駛腳踏車人車緩
    慢倒地而肇事。」、「（你車車損為何？第一次發生碰撞部
    位為何？．．．）我車右後車身及右側排氣管擦撞痕。我車
    右後車身與對方前輪發生碰撞。．．．」等語（見警卷第二
    頁），經核與告訴人丙○○上揭指訴之情節大致相符，且依
    前道路交通事故現場蒐證照片八幀（見警卷第十五頁至第十
    七頁、第十九頁、第二十頁）可知，被告騎乘之上開輕型機
    車右後車身塑膠殼破裂損壞、右側排氣管有擦撞痕，告訴人
    丙○○騎乘之腳踏車前輪輪胎左側有二道明顯之擦撞痕、前
    輪前叉左側亦有擦撞痕，另擦撞地點確係在海佃路一段２１
    ３巷交岔路口內，且距由北往南方向之海佃路路邊為一．七
    公尺，此觀卷附道路交通事故現場圖一紙即明（見警卷第二
    十五頁），益徵告訴人丙○○前揭指訴，確有所據，應堪採
    憑，且與告訴人丙○○是否原係由路肩駛來無關。
(三)、被告雖辯稱：本件係告訴人丙○○騎乘腳踏車自後追撞伊騎
    乘之輕型機車，並非伊右轉時未禮讓直行之告訴人丙○○，
    而致伊騎乘之輕型機車擦撞告訴人丙○○之腳踏車而肇事云
    云。然依前揭說明，可知本件係於九十七年三月一日十二時
    五十五分許，被告騎乘上開輕型機車，沿臺南市○○區○○
    路機慢車優先道自北向南行駛，途經海佃路一段２１３巷交
    岔路口右轉時，其所騎乘輕型機車之右後車身與告訴人丙○
    ○所騎乘腳踏車前輪左側發生擦撞而肇事。另倘如被告所辯
    係告訴人丙○○騎乘之腳踏車自後追撞其所騎乘之機車而肇
    事者，衡情應會係告訴人丙○○腳踏車之前車輪撞擊被告騎
    乘機車後方之某部位，而非如前述被告所騎乘輕型機車之右
    後車身與告訴人丙○○所騎乘腳踏車前輪左側發生擦撞；再
    者，被告原直行於海佃路至肇事地點右轉時，其所騎乘輕型
    機車之右後車身始與告訴人丙○○所騎乘腳踏車前輪左側發
    生擦撞，再參以告訴人丙○○指訴被告騎乘機車超車後發生
    擦撞之情，顯見被告車速應較告訴人丙○○為快，如依被告
    前揭所辯，應係告訴人丙○○於被告超車後之瞬間，尚能突
    然加速趕上被告始會肇事，亦與一般事理有違。綜上所陳，
    被告前揭所辯，顯與事實不符，要難採信。
(四)、按機器腳踏車行駛至交岔路口，其轉彎，應依標誌或標線之
    規定行駛；無標誌或標線者，應依第一百零二條之規定行駛
    ，道路交通安全規則第九十九條第二項定有明文。而道路交
    通安全規則第一百零二條第一項第七款則規定，汽車行駛至
    交岔路口，轉彎車應讓直行車先行。查被告為機器腳踏車之
    駕駛人，而本件肇事之交岔路口，其轉彎並無車道遵行方向
    、靠右（左）行駛、行車方向指示等標誌，或行車方向專用
    標字等標線，依前揭說明，被告自應依道路交通安全規則第
    一百零二條第一項第七款之規定，轉彎車應讓直行車先行，
    被告辯稱肇事之２１３巷口設有內側車道、外側車道、機慢
    車優先道等，核與上揭轉彎標誌、標線無關。準此，被告辯
    稱其無轉彎車應讓直行車先行之注意義務，顯不足取。又本
    件車禍事故發當時，天氣晴朗、日間自然光線、柏油路面無
    缺陷、無障礙物、視距復屬良好，有上揭道路交通事故調查
    報告表(一)一份在卷可憑，並無不能注意車前狀況之情事。然
    被告卻疏未注意上揭道路交通安全規則，未禮讓直行騎乘腳
    踏車之告訴人丙○○先行，即於肇事之交岔路口貿然右轉，
    致其所騎乘輕型機車之右後車身與告訴人丙○○所騎乘腳踏
    車前輪左側發生擦撞而肇事，並致告訴人丙○○倒地受有上
    揭傷害，顯見被告前述過失行為，為本件車禍之肇事原因，
    且被告之過失行為與告訴人丙○○所受傷害間，復有相當因
    果關係。
(五)、又本件經送請臺灣省車輛行車事故覆議鑑定委員會鑑定，結
    果亦認為「乙○○駕駛輕機車，行經行車管制號誌交岔路口
    ，右轉時疏未注意右側直行車輛並讓其先行，為肇事原因」
    ，另告訴人丙○○部分，則維持臺灣省臺南區車輛行車事故
    鑑定委員會之鑑定意見，即認告訴人丙○○無肇事因素，此
    有臺灣省車輛行車事故覆議鑑定委員會九十七年九月十二日
    覆議字第０９７６２０３４８３號函及臺灣省臺南區車輛行
    車事故鑑定委員會九十七年八月十四日南鑑字第０９７５９
    ０２３６６號函檢附之九十七年八月十三日臺灣省臺南區車
    輛行車事故鑑定委員會臺南區９７０５５５案鑑定書各一份
    在卷（見本院卷第二十一頁、第二十二頁、第二十七頁）可
    參。綜上所述，被告前揭所辯顯係事後卸責之詞，不足採信
    ，本件事證明確，被告過失犯行洵堪認定。
二、核被告乙○○所為，係犯刑法第二百八十四條第一項前段過
    失傷害罪。被告肇事後，在未有偵查犯罪職務之機關或公務
    員發覺其為犯罪人前，即向處理本件道路交通事故，尚不知
    肇事者為何人之臺南市警察局第三分局警員供承其肇事犯罪
    ，自首並接受裁判等情，有臺南市警察局第三分局道路交通
    事故肇事人自首情形紀錄表一紙在卷（詳警卷第八頁）可稽
    ，依刑法第六十二條前段之規定減輕其刑。爰審酌被告並無
    刑案前科紀錄，有臺灣臺南地方法院檢察署刑案資料查註紀
    錄表及臺灣高等法院被告前案紀錄表各一份在卷可按，堪認
    其品性尚佳，並參酌其生活狀況、智識程度（國小畢業）、
    及本件之過失程度、過失情節、告訴人丙○○因本件車禍所
    受之傷害非重，被告迄未與告訴人丙○○達成和解賠償損害
    ，暨犯罪後否認犯行之態度等一切情狀，量處如主文所示之
    刑，並諭知易科罰金之折算標準，以資懲儆。
據上論斷，應依刑事訴訟法第二百九十九條第一項前段、刑法第
二百八十四條第一項前段、第六十二條前段、第四十一條第一項
前段，刑法施行法第一條之一，判決如主文。
本案經檢察官甲○到庭執行職務。
中    華    民    國    97    年    10    月    29    日
                        交通法庭  法  官  陳金虎
以上正本證明與原本無異。
如不服本判決應於收受本判決後10日內向本院提出上訴書狀，並
應敘述具體理由。如未敘述上訴理由者，應於上訴期間屆滿後20
日內向本院補提理由書狀（均須按他造當事人之人數附繕本）「
切勿逕送上級法院」。
                                  書記官  蔡明峰
中    華    民    國    97    年    10    月    29    日
附錄本案論罪科刑法條全文：
中華民國刑法第二百八十四條第一項：
因過失傷害人者，處六月以下有期徒刑、拘役或五百元以下罰金
，致重傷者，處一年以下有期徒刑、拘役或五百元以下罰金。


司法院資訊處製作；財團法人民間司法改革基金會備份。
